【裁判字號】    92,交聲,1455
【裁判日期】    921128
【裁判案由】    違反道路交通管理處罰條例聲明異議
【裁判全文】
臺灣臺北地方法院交通事件裁定                  九十二年度交聲字第一四五五號
    異  議  人
    即受處分人  甲○○  男  五.
右列受處分人因違反道路交通管理處罰條例案件，對於台北市交通事件裁所九十二年
十月二十日所為之處分（原處分：北市裁三字第裁二二—ＡＸＸ○三○○九八號），
聲明異議，本院裁定如左：
        主  文
原處分關於汽車駕駛人，在設有禁止臨時停車標線處所臨時停車部分撤銷。
甲○○汽車駕駛人，在設有禁止臨時停車標線處所臨時停車，處罰鍰新臺幣參佰元。
其餘異議駁回。
        理  由
一、按汽車停車向外開啟車門時，應注意行人、車輛、並讓其先行，道路交通安全規
    則第一百十二條第一項第十五款定有明文。又按汽車駕駛人臨時停車時，在設有
    禁止臨時停車標誌、標線處所臨時停車者，處新台幣（下同）三百元以上六百元
    以下罰鍰；汽車駕駛人停車時，停車時間、位置、方式、車種不依規定者，處六
    百元以上一千二百元以下罰鍰；汽車駕駛人，駕駛汽車違反道路交通安全規則，
    因而肇事致人受傷者，吊扣其駕駛執照三個月至六個月，道路交通管理處罰條例
    第五十五條第三款、第五十六條第一項第九款、第六十一條第三項亦規定甚明。
二、本件原處分機關認異議人即受處分人甲○○，於民國九十二年六月三十日十三時
    四十分許，駕駛車號ＥＷ—六二四二號自小客車沿台北市○○路外側車道由北往
    南行駛，在三民路五號前繪有禁止臨時停車線之路段臨時停車，其開啟左前車門
    下車時，與沿同車道同方向行駛、由謝玉鳳騎乘之腳踏車相撞及，嗣該腳踏車再
    與沿同方向第二車道行駛、由林祥龍騎乘之車號ＢＶＣ－四八六號重型機車擦撞
    而肇事，謝玉鳳並因此受傷。嗣經台北市政府警察局交通大隊認受處分人有違反
    道路交通管理處罰條例第五十六條第一項第九款、第六十一條第三項之行為掣單
    舉發，受處分人於應到案日提出申訴，經原處分機關函請舉發機關調查結果，仍
    認受處分人前開違規事實明確，原處分機關乃依據道路交通管理處罰條例第五十
    六條第一項第九款、第六十一條第三項第一款規定，於九十二年十月二十日以北
    市裁三字第裁二二—ＡＸＸ○三○○九八號裁決書，裁處受處分人罰鍰六百元並
    吊扣駕駛執照三個月。
三、異議意旨略以：當日伊駕車至三民路五號西松國小遞送公文，因當地無停車位，
    乃在紅線路段臨時停車，準備隨時駛離，未料後車門突然彈開，伊乃開啟左前車
    門預備下車關妥後門，伊推開左前車門時，適謝玉鳳騎乘腳踏車即將貼邊而過，
    謝女見伊準備下車，出於本能向左閃避，而與疾駛而至之重機車發生擦撞倒地受
    傷，謝女受傷實非伊所導致云云。經查：
    (一)受處分人於本件事故發生後旋向交通警察表明：「肇事前我駕駛自小客ＥＷ—
      六二四二沿三民路北往南行駛至肇事處臨時停車準備至西松國小洽公，當時我
      開啟左前駕駛座車門欲前往後方關行李箱時，突然有一腳踏車沿三民路外側第
      三車道北往南駛來，該車與我車車門發生碰撞後往左偏行後又被一重機ＢＶＣ
      －四八六沿三民路同向駛來擦撞後而肇事」、「與車門碰撞後並未跌倒，是被
      重機撞到才倒地的，腳踏車當時有再前行兩、三公尺」等語，有交通事故談話
      紀錄表附卷可稽，斯時伊已坦認被害人謝玉鳳騎乘之腳踏車確實遭伊突然開啟
      之左前車門撞及，此點核與車號ＢＶＣ－四八六號重機車之駕駛人林祥龍所述
      相符，此觀諸林祥龍於事發當日接受警詢所製作之交通事故談話紀錄表記載：
      「肇事前我駕駛重機ＢＶＣ－四八六沿三民路第二車道北往南行駛，行至肇事
      處前我看到一路邊停車自小客ＥＷ—六二四二突然開啟車門後與一沿三民路第
      三車道北往南行駛之腳踏車發生碰撞，碰撞後腳踏車駕駛往左方跌出：：：」
      等語即明。此外，受處分人所駕駛之自小客車於本件事發後左前車門有擦撞痕
      ，另有道路交通事故補充資料表在卷足憑，益證該車車門確實與被害人謝玉鳳
      之腳踏車發生碰撞。受處分人嗣後更易前詞，辯稱伊車左前車門並未撞及該腳
      踏車云云，無非卸責之詞，並不足採。
    (二)受處分人另稱被害人謝玉鳳之傷勢，係遭林祥龍騎乘之重機車碰撞所致，然此
      為林祥龍所否認，姑不論何人所述為真，受處分人與林祥龍均是認本件事發前
      被害人係騎乘腳踏車行駛在三民路北往南第三車道，林祥龍則係騎乘機車行駛
      在同向第二車道，被害人之腳踏車所以人車向左傾倒，終至受傷，係因該腳踏
      車與受處分人所駕之車左前車門發生碰撞後失控所致，是以無論該腳踏車是否
      與林祥龍之機車發生碰撞，被害人謝玉鳳之傷勢，均與受處分人開啟車門不慎
      之舉有相當因果關係。
    (三)又受處分人已坦認事發前伊臨時停車之處為繪紅線路段，並有照片附卷可稽，
      依道路交通標誌標線號誌設置規則第一百條六十九條第一、二項規定，該路段
      禁止臨時停車，受處分人在該處臨時停車，顯已違反道路交通安全規則第五十
      五條第三款之規定。再者，依卷附道路交通事故現場圖及照片所示，肇事路段
      為直路，視野開闊、良好，設若受處分人於開啟車門前，確實注意後方人車動
      態，當不致對被害人謝玉鳳騎乘之腳踏車已駛近一情渾然不覺，仍貿然將車門
      開啟。由是可知受處分人於停車開啟車門時，未注意該腳踏車之動態，並禮讓
      該車先行，受處分人確有違反前引道路交通安全規則第一百十二條第一項第五
      款之行為，並因此致被害人謝玉鳳受傷，亦堪認定。
四、綜上所述，受處分人確有在禁止臨時停車路段違規臨時停車，及未於停車開啟車
    門時，注意往來車輛動態，並讓其先行，因而致被害人受傷之違規事實，堪予認
    定。從而原處分機關針對受處分人因違反道路交通安全規則，肇事致人受傷之違
    規行為部分，依道路交通管理處罰條例第六十一條第三項規定，裁罰吊扣受處分
    人之駕駛執照三個月，於法並無違誤，受處分人空言否認有此違規行為，並無理
    由，應予駁回。然原處分機關另認定受處分人在禁止臨時停車路段臨時停車，即
    應依道路交通管理處罰條例第五十五條第一項第三款對受處分人為裁罰，卻錯引
    同法第五十六條第一項第九款之規定為裁罰依據，此部分適用法律即屬有誤，應
    由本院依職權將原處分關於此部分撤銷，自為裁決如主文第二項所示，以資適法
    。
據上論斷，依道路交通案件處理辦法第十九條、第二十條前段，裁定如主文。
中      華      民      國      九十二      年    十一    月    廿八    日
                                      臺灣臺北地方法院交通法庭
                                          法  官  陳婷玉
右正本證明與原本無異
如不服本裁定應於送達後五日內向本院提出抗告狀
                                          書記官  陳弘文
中      華      民      國      九十二      年    十一    月    廿八    日


司法院資訊處製作；財團法人民間司法改革基金會備份。
